最高法院刑事判決　　　　　　　　　　　　　　　九十一年度台上字第三一四一號
　　上　訴　人　甲○○
　　選任辯護人　林春榮律師
右上訴人因殺人未遂案件，不服台灣高等法院台中分院中華民國八十九年二月二十九
日第二審更審判決（八十七年度上更(一)字第一八０號，起訴案號：台灣台中地方法院
檢察署八十五年度偵字第八八四九、一一八八四號），提起上訴，本院判決如左：
    主  文
原判決撤銷，發回台灣高等法院台中分院。
    理  由
本件原判決認定上訴人甲○○與曾春僑原係國立中興大學植物病理系同班同學，曾春
僑之大學畢業成績優於上訴人，惟其二人應屆考入該校植物病理研究所時，上訴人之
入學成績反優於曾春僑，上訴人即懷疑曾春僑心中不服，二人為此心生芥蒂。民國八
十三年間，上訴人之室友搬離，即邀曾春僑同住，惟遭曾春僑拒絕，上訴人乃質問曾
春僑是否因研究所入學考試成績落後心中不快而拒絕同住等語，二人為此再度發生口
角，上訴人不悅，為讓曾春僑無法順利畢業，竟生使人受重傷之不確定故意，並基於
意圖為自己不法所有之犯意，除在一樓之實驗室內竊得Acrylamide化學藥品，及從廢
液中去拿取微量之磷三十二外，另於八十五年二月間，竊取置於該校遺傳工程中心二
樓走廊冷凍櫃中鉛罐內之放射性物質磷三十二(P32）０‧０一毫居里一次，並預知上
述有毒藥品及放射性物質有導致人體健康病變，甚或罹患癌症，竟於八十三年十月二
十九日起，將上開物質接續投入曾春僑之茶杯、牛奶、飲水、茶等日常生活常用食品
內，讓曾春僑不自覺飲下，或置於曾春僑實驗室及供公眾所飲之蒸餾水筒子等處讓被
害人及其他出入之不特定人接觸受污染，至曾春僑預定研究所畢業之八十五年七月為
止，而實際下毒之時間自八十三年十月二十九日起至八十五年三月間止，其中除八十
五年三月間部分外，上訴人於筆記簿記載如原判決附表（下簡稱附表）一所載（其內
所記載之Ｐ除八十五年二月十八日係下Acrylamide化學藥品及磷三十二；同年三月中
旬係下Acrylamide化學藥品外，其餘係下Acrylamide化學藥品及磷三十二或僅下Acry
lamide化學藥品或磷三十二；內載下毒之處，其英文大寫字母代號所指如附表二所示
），嗣於八十五年三月下旬始因己意中止下毒而未遂，因而撤銷第一審論處上訴人殺
人未遂罪刑之判決，改判論處上訴人使人受重傷，未遂罪刑，固非無見。
惟查(一)使人受重傷未遂與普通傷害或殺人未遂罪之區別，應以加害時有無致人重傷之
故意為斷，故上訴人有無重傷故意，自應於理由中說明憑以認定之證據，否則即有理
由不備之違誤。查證人胡念台於偵查中證稱：一個成年男子如果食用一個微居里之磷
三十二，等於全身暴露在七‧四毫侖目之下，而每一成人每年可接受五００毫侖目之
輻射劑量（見他字卷八十五年五月七日訊問筆錄），證人黃秀珍於同日訊問中亦證稱
如果從實驗之廢液中擷取磷三十二，其濃度應該是很低。而行政院原子能委員會會
輻字第一０四三九號函載明一將整罐（０‧二五毫居里）磷｜三十二攝入，累計「終
生」受到之輻射劑量為二０八三毫侖目，另依清華大學物理組評估，同樣狀況下之輻
射劑量為二三二五毫侖目，此輻射劑量約等於民眾拾年內，從自然背景輻射及人工輻
射（如醫療Ｘ光等）接受之總輻射劑量。二依據國際放射防護委員會第六十號報告，
人體每接受一０００毫侖目之輻射劑量，所增加之「終生」致命癌危險度機率為萬分
之六，我國衛生署之統計資料顯示我國民終生死於致命癌之機率為萬分之二千。三整
罐（０‧二五毫居里）之磷｜三十二放射性物質攝入人體，可能造成增加萬分之一四
之患「致命癌機率」（終生），與衛生署發布之資料比較，尚無顯著意義之增加。則
上訴人如何明知以０‧０一毫居里或自實驗之廢液中擷取磷三十二分次投入曾春僑之
茶杯、牛奶、飲水茶等日常食品中，足以毀敗視能、聽能、嗅能或其他於身體或健康
有重大不治或難治之傷害，而仍故意為之，原判決未於理由中詳加說明憑以認定之證
據，遽以重傷未遂罪論處罪刑，自難謂為適法。(二)有罪判決書之事實一欄，應將與論
罪科刑有關之事實，翔實記載，然後於理由中逐一說明憑以認定之證據，並使事實認
定與理由說明，互相適合，方為合法。倘若事實認定與理由說明，不相一致，或事實
理由各欄之記載前後齟齬，按諸刑事訴訟法第三百七十九條第十四款後段之規定均屬
判決理由矛盾之違背法令。查原判決於事實欄載明上訴人以其取得之毒害物品及０‧
０一毫居里之磷三十二，於八十三年十月二十九日起長期接續投入曾春僑之茶杯……
至八十五年七月止，繼又載明實際下毒之時間自八十三年十月二十九日起至八十五年
三月間止，又原判決理由三敘明上訴人所下之毒害物質只有磷與丙烯胺，但附表一
又載明上訴人另有投入代號為Ｎ、Ｔ、Ｄ等毒害物質，其事實認定前後齟齬，且與理
由說明相互矛盾，自有理由矛盾之違法。(三)原判決依據證人黃秀珍之證詞，以認定上
訴人有於如附表一所示之時間下毒之犯行。但該證人於偵查中結證：桌曆所載之英文
代號，其中Ｂ是指一種核酸染劑，對人體應沒有什麼大影響，Ｖ是胺基酸沒有毒，Ｓ
字代表何種物品並不清楚，附表一竟載明上訴人有於八十四年一月十四日投下５Ｂ於
餅乾，八十四年一月二十二日投入Ｖ於白，５Ｂ於ＰＯ  ＲＡＤＩＯ，八十四年一
月二十八日投下５Ｖ於水中，八十四年十一月三日投下Ｓ於茶杯中，八十四年十二
月三十一日投入Ｓ於茶杯中，其事實認定顯與卷證資料不符，自非適法。(四)依國立
清華大學原子科學技術發展中心清原中心字第八五一九號函附之興大學生案輻射健康
影響評估報告三，除敘明對健康有負面影響之評估外，Ｂ項另敘明：「另有學者研究
指出，人體在接受低劑量（小於０‧五西弗）輻射後，有自行修復之機制，因此並不
能預期造成上述所言之傷害」等語，此等有利於上訴人之事證，原判決未敘明證據取
捨判斷之理由，併有可議。上訴意旨指摘原判決不當，尚非全無理由，應認仍有撤銷
發回更審之原因。
據上論結，應依刑事訴訟法第三百九十七條、第四百零一條，判決如主文。
中      華      民      國    九十一    年      六      月      六      日
                              最高法院刑事第八庭
                                  審判長法官  莊  登  照
                                        法官  洪  明  輝
                                        法官  黃  一  鑫
                                        法官  魏  新  和
                                        法官  林  秀  夫
      右正本證明與原本無異
                                              書  記  官
中      華      民      國    九十一    年      六      月     十二     日
